【裁判字號】    98,交聲,3631
【裁判日期】    980925
【裁判案由】    聲明異議
【裁判全文】
臺灣臺中地方法院交通事件裁定        98年度交聲字第3631號
原處分機關  交通部公路總局臺中區監理所
受處分人即
異  議  人  甲○○
上列異議人即受處分人因違反道路交通管理處罰條例案件，對於
交通部公路總局臺中區監理所民國98年9 月11日所為之處分（原
處分：中監違字第裁60－HD0000000 號裁決書），聲明異議，本
院裁定如下：
    主  文
原處分撤銷。
甲○○不罰。
    理  由
一、聲明異議意旨略以：異議人即受處分人（下稱受處分人）於
    民國98年2月份發生交通事故，員警誤認受處分人有肇事逃
    逸之行為，經臺灣臺中地方法院檢察署檢察官為不起訴處分
    確定，監理所交通違規裁定有誤，應當不處罰，爰聲明異議
    等語。
二、經查：
(一)按道路交通管理處罰條例第62條第3項前段、第4項固規定：
    「汽車駕駛人駕駛汽車肇事致人受傷或死亡者，應即採取救
    護措施及依規定處置，並通知警察機關處理，不得任意移動
    肇事汽車及現場痕跡證據，違反者處新臺幣3,000元以上9,0
    00元以下罰鍰。」、「前項駕駛人肇事致人受傷而逃逸者，
    吊銷其駕駛執照」。所謂「逃逸」係指行為人主觀上對其駕
    駛動力交通工具肇事致人死傷已有認識，客觀上並有擅自離
    開肇事現場之行為而言（參照最高法院95年度台上字第7074
    號）。又按行政罰法第7條第1項業已明文：「行政法上義務
    之行為非出於故意或過失者，不予處罰。」，故違反前開道
    路交通管理處罰條例處罰規定，並未處罰過失，必以受處分
    人有逃逸之故意，始得歸責；詳言之，受處分人除客觀上有
    逃逸之行為外，尚須對其肇事致人受傷或死亡之事實有違法
    之認識，及決意逃逸之故意，始足當之，合先敘明。
(二)本件受處分人甲○○於警詢及偵查中固不否認上開時地駕駛
    自小貨車追撞鄭嫣芬所騎乘之機車，並致鄭嫣芬於傷，惟堅
    詞否認有何肇事逃逸犯行，陳稱：伊當時有下車查看，見鄭
    嫣芬未受傷後，始安心離去等語。又本件受處分人於肇事後
    曾下車查看，業為鄭嫣芬所不否認，而鄭嫣芬當時甚且不知
    自己受傷，亦據鄭嫣芬證述在卷。是以鄭嫣芬既不自知受傷
    ，受處分人又如何得知？況受處分人曾下車查看表達關心，
    故本件當係受處分人誤以為鄭嫣芬未受傷，於查看後自行離
    去，業據雙方已如期到臺灣臺中地方法院檢察署就本件涉公
    共危險之嫌向檢察官據實陳述，並經本院依職權調取臺灣臺
    中地方法院檢察98年度偵字第6672號偵查卷宗審閱無誤，本
    件當係受處分人誤以為鄭嫣芬未受傷，於查看後自行離去，
    其行為自與道路交通管理處罰條例第62條第4項之構成要件
    有間。綜上各情，受處分人主觀上對其駕駛動力交通工具肇
    事致人受傷是否已有認識，容有合理之懷疑存在，堪認受處
    分人辯稱其無肇事逃逸之意圖等語，尚非全然無稽。此部分
    亦有本件受處分人涉公共危險部分業經檢察官偵查終結後認
    為犯罪嫌疑不足而為不起訴處分，有臺中地方法院檢察署檢
    察官98 年5月25日98年度偵字第6672號不起訴處分書在卷可
    佐。準此，原處分機關亦未提出其他積極證據以供本院佐證
    ，本院亦查無其他具體事極足資證明受處分人確有肇事逃逸
    之故意，從而，本件既無從證明受處分人主觀上有肇事逃逸
    之違規情事，則不能逕以肇事逃逸罰責相繩；原處分機關未
    察，遽依道路交通管理處罰條例第62條第4項規定，裁處受
    處分人罰鍰6,000 元、吊銷駕駛執照，1年內禁考，容有未
    洽，本件受處分人前開異議為有理由，自應由本院將原處分
    撤銷，並為如主文第2項對受處分人為不罰之諭知，以資適
    法。
三、據上論斷，應依道路交通管理處罰條例第87條第2項，道路
    交通案件處理辦法第20條前段，裁定如主文。
中    華    民    國    98    年    9     月    25    日
                      交通法庭  法  官  楊文廣
上正本證明與原本無異。
如不服本裁定，應於送達後五日內，向本院提出抗告狀。
                                書記官  陳靖騰
中    華    民    國    98    年    9     月    25    日


司法院資訊處製作；財團法人民間司法改革基金會備份。
